【裁判字號】    90,上易,2932
【裁判日期】    900322
【裁判案由】    贓物
【裁判全文】
臺灣高等法院刑事判決                            九十年度上易字第二九三二號
    上  訴  人  臺灣桃園地方法院檢察署檢察官
    被      告  丙○○
                甲○○
右上訴人因被告等贓物案件，不服臺灣桃園地方法院九十年度易字第四０四號，中華
民國九十年三月二十二日第一審判決（起訴案號：臺灣桃園地方法院檢察署九十年度
偵字第四七八號），提起上訴，本院判決如左：
    主      文
上訴駁回。
    理      由
一、本案經本院審理結果，認第一審判決對被告丙○○、甲○○為無罪之諭知，核無
    不當，應予維持，並引用第一審判決書記載之證據及理由（如附件）。
二、檢察官未附理由，空言不服而提起上訴，為無理由，應予駁回。
據上論斷，應依刑事訴訟法第三百七十三條、第三百六十八條判決如主文。
本案經檢察官呂光華到庭執行職務
中    華    民    國       九十       年      十      月       二       日
                            臺灣高等法院刑事第二十五庭
                                審判長法  官  許  國  宏
                                      法  官  洪  光  燦
                                      法  官  林  勤  純
右正本證明與原本無異。
本判決不得上訴。
                                      書記官  葉  瑩  庭
中    華    民    國       九十       年      十      月       三       日
附件：
臺灣桃園地方法院刑事判決                           九十年度易字第四四號
    公  訴  人  臺灣桃園地方法院檢察署檢察官
    被      告  丙○○  女二十一歲（民國○○○年○月○○日生）
                        住桃園縣復興鄉三民村水流東七之一號
                        身分證統一編號：Ｈ0000000號
                甲○○  男二十八歲（民國○○○年○月○○○日生）
                        住桃園縣龍潭鄉○○街十二巷八號
                        身分證統一編號：Ｊ一二一七一二四號
右列被告因贓物案件，經檢察官提起公訴（九十年度偵字第四七八號），本院判決如
左：
    主   文
丙○○、甲○○均無罪。
    理   由
一、本件公訴意旨略以：甲○○、丙○○二人係男女朋友關係，同居於桃園縣復興鄉
    三民村十鄰七之一號，其二人明知丙○○表嫂乙○○所有裝有金飾之珠寶盒一盒
    （內有都彭打火機一只、白ｋ項鍊鑲翡翠墜子一條、密那項鍊一條、印章四枚、
    白Ｋ耳環三對、普通項鍊四條、共計價值新台幣下同二萬元）係業已失竊之贓物
    ，竟共同意圖為自己不法之所有，於民國八十九年十二月間某日時（時間無法確
    定），共同自不詳姓名之竊賊處收受上開珠寶盒並把玩欣賞，欣賞之後二人共同
    並將該贓物藏置於其同居處房間床底。嗣於同年月二十三日十二時三十分許，乙○○發現物品失竊報警，丙○○經警追問，始將該珠寶盒將床底下起出，因認丙○○、甲○○涉有共同收受贓物罪嫌等語。
二、按犯罪事實，應依證據認定之，無證據不得推定其犯罪事實。又不能證明被告犯
    罪者，應諭知無罪之判決，刑事訴訟法第一百五十四條、第三百零一條第一項分
    別定有明文。又事實之認定，應憑證據，如未能發現相當證據，或證據不足以證
    明，自不能以推測或擬制之方法，為裁判基礎（最高法院四十年台上字第八六號
    判例參照）。另按認定犯罪事實，所憑之證據，雖不以直接證據為限，間接證據
    亦包括在內，然無論直接或間接證據，其為訴訟上之證明，須於通常一般之人，
    均不致於有所懷疑，而得確信其為真實之程度者，始得為有罪之認定，倘其證明
    尚未達此一程度，而有合理性懷疑之存在時，即無從為有罪之認定，此亦有最高
    法院七十六年台上字第四九八六號判例可資參照。公訴人認被告二人涉有收受贓
    物罪嫌，無非以告訴人乙○○之指訴、贓物領據及被告二人翻看首飾（內含有被
    害人印章）後並將之藏置為主要依據。
三、惟訊據被告丙○○、甲○○二人均堅決否認有何右揭犯行，丙○○辯稱：「我和
    甲○○係睡在二樓，為警查獲當天早上十一點多我在樓下房間的床底下，當鞋櫃
    使用的位置發現珠寶盒，當時我跟甲○○要出去在找鞋子的時候發現。當時我先
    發現，甲○○在一樓的廚房，我叫他過來看。甲○○問我這是誰的，我說我不知
    道，我也是剛剛才發現。我們兩個人有翻看裡面的珠寶。在翻珠寶的時候有看到
    我隔壁表哥的印章。因為表哥是我家親戚，住在我家隔壁，家裡有他們的東西很
    正常，看完後，我們就放回原位，並沒有取走。我們還沒有出去，表嫂就帶警察
    來了。表嫂問我有無看到壹個有鏡子的珠寶盒，我說有，我就拿出來給他。在發
    現珠寶盒之前我曾和甲○○出門買煙大約五分鐘就回來。除此之外，當天都沒有
    出門。上午十一點多發現珠寶盒，警察是下午二、三點來的，其中警察有打電話
    來叫我到派出所，我以為要查戶口，所以沒有理他，之後警察可能等我等太久，
    所以才到我家來找我。」、甲○○辯稱：「除夕前我到丙○○家（即桃園縣復興
    鄉三民村水流東七之一號）住，離發現珠寶盒的時間超過一個星期。我並沒有到
    過乙○○的家。我不知道珠寶盒怎麼會在丙○○家。翻看珠寶盒的時候有並沒有
    打火機。丙○○發現珠寶盒當時我人在廚房，丙○○叫我過去看。我有看到他表
    哥的印章。因為他們是親戚，所以東西放在家裡不覺得奇怪，就沒有想到要拿去
    給他表哥。」等語。
四、經查，告訴人乙○○指稱伊於八十九年十二月二十三日上午八時三十分離家時，
    珠寶盒還放在房間桌上，但中午十二時三十分許伊回家時發現珠寶盒不見了，伊
    不知道是誰偷的，因甲○○來和丙○○共住一星期就發生此事，所以伊心中懷疑
    係被告二人所偷，伊遂向警察報案並請警察打電話給丙○○假裝要訪查戶口，請
    丙○○到警察局，但丙○○沒有來，伊就和警察一起到丙○○家，到丙○○家後
    ，伊就問丙○○有沒有看到伊的珠寶盒，丙○○就說有並自己把珠寶盒拿出來，
    當時伊以為有一個都彭打火機不見了。但案發隔天伊在家中書桌上找到打火機，
    伊也有告訴警察說打火機已找到等語。參以被告二人迭稱在家中一樓床底下置鞋
    處發現珠寶盒並翻看的時間是同年十二月二十三日上午十一時餘，是以告訴人的
    珠寶盒應於八十九年十二月二十三日上午八時三十分至十二時間遭人取走，公訴
    人謂被告二人於八十九年十二月間「某日」時（時間無法確定），共同自不詳竊
    賊處收受上開珠寶盒並把玩欣賞，犯罪時間認定即有違誤。而告訴人係被告丙○○之表嫂且住在丙○○隔壁，此為告訴人所不否認，所以當丙○○發現此為其表
    哥家中之物，因被告丙○○家中亦有其親戚置放之物，被告丙○○因而不覺有異
    ，未即時詢問表哥及其家人，被告丙○○並無違背常理之處，且被告丙○○發現
    珠寶盒後至警察到被告丙○○家中盤查時，僅相距約三個小時之時間，且被告二
    人均尚未離開家門，不能僅因被告二人未即時將珠寶盒拿至告訴人家中，即認渠
    二人明知係贓物而予以收受。再者，被告二人當日除一起外出買煙約五分鐘外，
    均未離開家中，此迭據被告二人陳述綦詳，且所述亦相符合，是以亦無從認定係
    被告二人於當日上午八時三十分至十二時間，至告訴人乙○○家中取走珠寶盒。
    再者，告訴人乙○○亦陳稱伊發現珠寶盒不見之後即報警，並因懷疑係被告二人
    所為，所以請警員打電話給被告丙○○，以查戶口為由，請被告丙○○至警察局
    等語，其所述亦與被告二人所稱警察來電，渠二人以為係要查戶口等語相符，則
    衡情被告二人若明知該珠寶盒係贓物而收受藏置，於接到警員來電後，應會將該
    贓物移出家中以免被警員查出，然被告二人於觀賞之後，仍將珠寶盒放回原處，
    且在接獲警員來電之後許久，仍未挪動該珠寶盒，直至警員不耐久等而至被告丙○○家中。而告訴人僅詢問被告丙○○有無看到珠寶盒，被告丙○○隨即回答「
    有」並立即取出珠寶盒予告訴人，被告丙○○並未否認也並非經告訴人再三追問
    才拿出珠寶盒，是以尚難認為被告二人明知該珠寶盒係贓物。又刑法第三百四十
    九條第一項規定所謂「收受」，係指「取得持有」之行為，而被告二人發現珠寶
    盒，加以把玩後放回原處，渠等並無自第三人取得持有該珠寶盒之行為，遍觀全
    卷亦無公訴人所指被告係自不詳姓名竊賊處收受珠寶盒之相關證據。綜上，本件
    告訴人之指訴、贓物領據及被告二人於把玩後未將珠寶盒即時歸還告訴人等情，
    尚未達通常一般之人均不致於有所懷疑，而得確信被告二人犯有收受贓物罪行之
    程度。本院復查無其他積極證據證明被告二人犯有贓物罪，既不能證明被告犯罪
    ，應為無罪之諭知。
據上論斷，應依刑事訴訟法第三百零一條第一項，判決如主文。
本案經檢察官李叔芬到庭執行職務。
中        華        民        國      九十    年     三    月   二十二  日
                                 臺灣桃園地方法院刑事第二庭
                                     法  官  張淑芬
右正本證明與原本無異。
如不服本判決，應於判決送達後十日內向本院提出上訴狀( 應附繕本 )，上訴於
臺灣高等法院。
                                    書記官   黃文琪
中        華        民        國      九十    年    三    月    三十    日


司法院資訊處製作；財團法人民間司法改革基金會備份。
